【裁判字號】    92,上,186
【裁判日期】    921105
【裁判案由】    給付工程款
【裁判全文】
臺灣高等法院高雄分院民事判決  九十二年度上字第一八六號
      上  訴  人  台朔重工股份有限公司
      法定代理人  甲○○
      訴訟代理人  戊○○
                  丁○○
      參  加  人  丙○○
      訴訟代理人  張世炎律師
      被  上訴人  乙○○      .
      訴訟代理人  己○○      .
當事人間給付工程款事件，上訴人對於中華民國九十二年六月三十日臺灣高雄地方法
院九十二年訴字第八五七號第一審判決提起上訴，本院於九十二年十月二十二日辯論
終結，判決如下：
      主      文
上訴駁回。
第二審訴訟費用由上訴人負擔，參加訴訟費用由參加人負擔。
      事實及理由
一、被上訴人經合法通知，無正當理由，未於言詞辯論期日到場，核無民事訴訟法第
    三百八十六條各款所列情形，爰依上訴人聲請，由其一造辯論判決，合先明。
二、本件被上訴人起訴主張：其與債務人樺偉工程有限公司（以下簡稱樺偉公司）間
    返還投資款事件，前聲請假扣押，經臺灣高雄地方法院以九十年執全字第五三五
    號於九十年二月二十三日核發扣押命令，扣押樺偉公司對上訴人之工程款債權新
    台幣（下同）二百二十一萬元在案，上訴人當時並未聲明異議，嗣其與樺偉公司
    間返還投資款之本案訴訟，經臺灣高雄地方法院九十年訴字第一二九六號在訴訟
    中，於九十一年九月四日達成訴訟上和解，樺偉公司同意其領取樺偉公司在上訴
    人之工程款二百二十一萬元，其乃執該和解筆錄為執行名義聲請強制執行，經臺
    灣高雄地方法院以九十一年執字第四一八０二號於九十一年十月八日核發收取命
    令，准許其向上訴人收取上開已扣押之工程款二百二十一萬元，上訴人竟於同年
    月二十八日以系爭工程款債權已讓與參加人為由聲明異議，不同意其領取，爰依
    強制執行法第一百二十條規定提起本件之訴，訴請上訴人給付系爭工程款二百二
    十一萬元，及自起訴狀繕本送達翌日起至清償日止，按年息百分之五計算之利息
    。原審法院為被上訴人勝訴判決，被上訴人於本院答辯聲明：(一)上訴駁回(二)第二
    審訴訟費用由上訴人負擔。
三、上訴人及參加人則以：上訴人於九十年三月間接獲上開扣押命令時，因不明其意
    而未聲明異議，惟上訴人早於八十九年五月間業已獲悉系爭工程款已轉讓與參加
    人丙○○之事實，且丙○○於九十年十月二十九日以存證信函副知上訴人稱：其
    為承包上訴人六輕發電廠吸收塔製按工程，於八十九年七月二十五日向李俊偉購
    得樺偉公司。嗣並提出其於九十一年十一月八日出具之陳情書及李俊偉出具之讓
    售書向上訴人聲明其已向李俊偉購得樺偉公司，並由其行使樺偉公司對上訴人所
    有工程承攬之權利義務。況樺偉公司向上訴人承攬之上開工程係由丙○○雇工完
    成，丙○○為實際負責人，系爭工程款債權屬丙○○所有，被上訴人以樺偉公司
    為債務人執行扣押系爭工程款，自不生扣押之效力，被上訴人據以訴請給付工程
    款，自無理由。另依被上訴人上開執行名義所載，被上訴人於領取系爭工程款後
    ，尚需給付樺偉公司一百七十萬元，因樺偉公司實際上已由丙○○全權處理，被
    上訴人自應將一百七十萬元交予丙○○，此部分被上訴人之訴自屬欠缺權利保護
    要件云云，資為抗辯。於本院答辯聲明：(一)原判決廢棄。(二)被上訴人在第一審之
    訴及假執行之聲請駁回。(三)第一、二審訴訟費用由被上訴人負擔。
四、被上訴人主張，其與債務人樺偉公司間返還投資款事件，前聲請假扣押，經臺灣
    高雄地方法院以九十年執全字第五三五號於九十年二月二十三日核發扣押命令，
    扣押樺偉公司對上訴人之工程款債權二百二十一萬元在案，上訴人於九十年三月
    六日收受該扣押命令，並未聲明異議。嗣被上訴人對樺偉公司提起返還投資款之
    本案訴訟，經臺灣高雄地方法院以九十年訴字第一二九六號受理在案，在訴訟中
    於九十一年九月四日由本件被上訴人與樺偉公司之法定代理人李俊偉成立訴訟上
    和解，和解主要內容為樺偉公司同意本件被上訴人領取樺偉公司在上訴人之上開
    系爭扣押工程款二百二十一萬元，本件被上訴人在領取後，應給付樺偉公司一百
    七十萬元。被上訴人乃執該和解筆錄為執行名義聲請強制執行，經臺灣高雄地方
    法院以九十一年執字第四一八０二號受理在案，於九十一年十月八日核發收取命
    令，准許本件被上訴人向本件上訴人收取上開系爭扣押工程款二百二十一萬元，
    本件上訴人於九十一年十月十八日收受該收取命令，於同年月二十八日依強制執
    行法第一百十九條規定向執行法院聲明異議，本件被上訴人於九十二年三月十九
    日收受執行法院之通知後，依強制執行法第一百二十條之規定提起本件之訴等事
    實，業據提出臺灣高雄地方法院九十年訴字第一二九六號和解筆錄、臺灣高雄地
    方法院九十一年十月八日九十一高貴民逸九十一執字第四一八０二號執行命令在
    卷（原審卷六－九頁）為證，並經本院調取臺灣高雄地方法院九十年執全字第五
    三五號、九十一年執字第四一八０二號卷宗查核屬實，且為上訴人及參加人所不
    爭執，並坦認以樺偉公司名義向本件上訴人承攬之上開工程有工程款債權二百二
    十一萬元存在之事實，自可信為真實。
五、按實施查封後，債務人就查封物所為移轉，設定負擔或其他有礙執行效果之行為
    ，對於債權人不生效力，強制執行法第五十一條定有明文。經查，本件被上訴人
    係聲請臺灣高雄地方法院於九十年二月二十三日假扣押其債務人樺偉公司對本件
    上訴人之上開系爭扣押工程款，本件上訴人於九十年三月六日收受該扣押命令，
    並未於法定期間聲明異議，已如前述，則揆諸上開規定，此後就系爭扣押工程款
    所為之移轉等行為，對於本件被上訴人不生效力。又查，本件上訴人在本件被上
    訴人取得執行名義聲請強制執行，由臺灣高雄地方法院核發收取命令，准本件被
    上訴人收取上開系爭扣押工程款後，於九十一年十月二十八日聲明異議，主張系
    爭工程款已讓與本件參加人，不同意本件被上訴人領取，亦如前述。是本件所應
    斟酌者，本件系爭扣押工程款是否已轉讓與本件參加人，其轉讓能否對抗本件被
    上訴人。
六、經查，本件上訴人於九十一年十月二十八日向執行法院提出聲明異議狀，係主張
    本件參加人丙○○於九十一年六月二十五日向其提出由丙○○、李俊偉於九十一
    年六月二十一日出具之陳情書，聲明樺偉公司原名義人李俊偉已將公司讓售與丙
    ○○，並由丙○○行使樺偉公司對其之所有權利義務云云，並提出該陳情書及李
    俊偉出具之讓售為證，於九十一年十一月十二日向執行法院提出之聲明異議補充
    陳情狀，再提出丙○○於九十一年十一月八日出具之陳情書，聲明本件系爭扣押
    工程款已由樺偉公司讓與丙○○，並已通知其而發生債權讓與之效力，業經本院
    調取臺灣高雄地方法院九十一年執字第四一八０二號卷宗查核屬實，並影印各該
    資料附卷（本審卷六六－七二頁）可參。經核李俊偉出具之讓售書係記載：「本
    人李俊偉為樺偉工程有限公司之名義負責人，因已將公司讓售給丙○○一人，故
    將公司營利事業登記證、營業執照、公司章及本人印章，及公司銀行存摺等交給
    丙○○，如有法律訴訟問題，皆於（與之誤）本人無關，皆有（由之誤）丙○○
    自行全權處理」，核屬公司讓售換人經營之問題，無關上開系爭扣押工程款債權
    之讓與，上開丙○○與李俊偉於九十一年六月二十一日共同出具之陳情書，及丙
    ○○於九十一年十一月八日出具之陳情書，或丙○○於九十年十月二十九日委由
    林明康律師函寄之存證信函（原審卷四八頁），縱可解為系爭扣押工程債權之讓
    與，亦已在扣押之後，對本件被上訴人自不生效力。
七、本件上訴人又主張由臺灣高雄地方法院九十一年執字第四一八０二號九十二年三
    月六日開庭筆錄可知其現場監工張耀斌於八十九年五月間已知悉系爭扣押工程款
    債權讓與之事實，並提出臺灣高雄地方法院九十二年二月十七日九十二雄院貴民
    逸九十一年執字第四一八０二號通知本件上訴人於九十二年三月九日下午三時三
    十分到院陳述意見之通知為證，惟查，本件上訴人並無派員於九十二年三月六日
    或九日或其他期日到該執行法院到庭陳述，業據本院調取臺灣高雄地方法院九十
    一年執字第四一八０二號卷宗查核屬實，又樺偉公司員工張清輝於八十九年五月
    十八日在工地受傷，係由參加人丙○○出面解決，亦無從為樺偉公司已將系爭扣
    押工程款債權讓與丙○○之論據，本件上訴人據上開兩情主張樺偉公司已於八十
    九年五月間將系爭扣押工程款債權讓與丙○○云云，並無可採。
八、另查，本件上訴人所有有關工程係由樺偉公司出名承攬，有工程承攬書附臺灣高
    雄地方法院九十年執全字第五三五號卷內可稽，經本院調取該卷宗查核影印附卷
    （本審卷四八－五十頁）為憑，且為兩造所不爭執，則樺偉公司為系爭工程款之
    債權人，至樺偉公司承攬該工程後係交由何人實際負責完成，乃樺偉公司與實際
    負責完成之人間另一法律關係，無從遽以認定對於本件上訴人之工程款債權屬實
    實際負責完成之人所有，從而本件上訴人、參加人主張上訴人發包之工程係由丙
    ○○實際負責完成，系爭扣押工程款債權屬丙○○所有，本件被上訴人以樺偉公
    司為債權人執行扣押系爭工程款，不生扣押效力云云，亦無可取。
九、又按訴之權利保護要件，係指原告有請求法院為利已判決之權利而言。經查，本
    件被上訴人執上開執行名義聲請強制執行其債務人樺偉公司對本件上訴人之系爭
    扣押工程款，經本件上訴人聲明異議，本件被上訴人依強制執行法第一百二十條
    規定提起本件之訴，於法自屬有據，至本件被上訴人於領得系爭工程款二百二十
    一萬元後，是否依上開和解筆錄將其中一百七十萬元給付其債務人樺偉公司，係
    樺偉公司得依同一和解筆錄請求履行之問題，又此一百七十萬元是否應歸屬丙○
    ○所有，亦屬丙○○得否主張另一法律關係之問題，本件上訴人及參加人抗辯稱
    本件被上訴人應將領得之二百二十一萬元中之一百七十萬元交付予參加人丙○○
    ，是此部分本件被上訴人之請求屬欠缺權利保護要件云云，並無可採。
十、另按，未於準備程序主張之事項，除有(一)法院應依職權調查之事項，(二)該事項不
    甚延滯訴訟者，(三)因不可歸責於當事人之事由不能於準備程序提出者，(四)依其他
    情形顯失公平者外，於準備程序後行言詞辯論時，不得主張之，民事訴訟法第二
    百七十六條定有明文。經查，本件歷經第一審之審理及本院準備程序終結後，始
    於本院九十二年十月二十二日言詞辯論期日提出本件被上訴人與無權代表樺偉公
    司之李俊偉在臺灣高雄地方法院九十年訴字第一二九六號訴訟中於九十一年九月
    四日成立之訴訟上和解，為通謀虛偽意思表示，應屬無效之新抗辯事項，核無上
    開條文除外情形，本院就此部分自不予斟酌，併此說明。
十一、基上，系爭扣押工程款債權非屬參加人丙○○所有，於執行法院扣押前亦無轉
    讓與參加人之情事，縱認扣押後由樺偉公司轉讓與參加人丙○○，對本件被上訴
    人亦不生效力，從而本件被上訴人於本件上訴人對執行法院所核發之收取命令聲
    明異議後，依強制執行法第一百二十條之規定，訴請本件上訴人給付二百二十一
    萬元，及自起訴狀繕本送達翌日（九十二年四月十五日）起，至清償日止，按年
    息百分之五計算之法定遲延利息，為有理由，應予准許，原審法院為被上訴人勝
    訴判決，並無不合，上訴人上訴指摘原判決不當，求予廢棄改判，為無理由，應
    予駁回。
十二、本件事證已臻明確，兩造其餘攻擊防禦方法與本件判斷結果不生影響，自不逐
    一審究，併此明。
據上論結，本件上訴為無理由，依民事訴訟法第四百四十九條第一項、第四百六十三
條、第三百八十五條第一項前段、第七十八條、第八十六條第一項前段，判決如主文
。
中      華      民      國      九十二    年     十一     月      五    日
                                民事第五庭
~B1審判長法官  蔡明宛
~B2法      官  林健彥
~B3法      官  黃科瑜
正本係照原本作成。
如對本判決上訴，須於判決送達後二十日內向本院提出上訴狀，未表明上訴理由者，
，應於上訴後二十日內向本院提出理由書（均須按他造當事人之人數附繕本）。上訴
時應提出委任律師或具有律師資格之人之委任狀，並依附註條文規定辦理。
中      華      民      國      九十二    年     十一     月      六    日
~B法院書記官  鄔敦俊
附註：
民事訴訟法第四百六十六條之一：
對於第二審判決上訴，上訴人應委任律師為訴訟代理人，但上訴人或其法定代理人具
有律師資格者，不在此限。
上訴人之配偶、三親等內之血親、二親等內之姻親，或上訴人為法人、中央或地方機
關時，其所屬專任人員具有律師資格並經法院認為適當者，亦得為第三審訴訟代理人
。
第一項但書及第二項情形，應於提起上訴或委任時釋明之。
                                                                      ＱＫ


司法院資訊處製作；財團法人民間司法改革基金會備份。
